【裁判字號】    97,交聲,3035
【裁判日期】    971121
【裁判案由】    違反道路交通管理處罰條例聲明異議
【裁判全文】
臺灣臺北地方法院交通事件裁定        97年度交聲字第3035號
原處分機關  臺北市交通事件裁決所
代  表  人  乙○○
異  議  人
即受處分人  甲○○
上列異議人即受處分人因違反道路交通管理處罰條例案件，對於
臺北市交通事件裁決所中華民國97年10月30日北市裁催字第裁22
-AEV725116號所為之裁決處分（原舉發案號：臺北市政府警察局
95年6月13日北市警交大字第A5K902942號），聲明異議，本院裁
定如下：
    主  文
原處分關於罰鍰部分撤銷。
上開撤銷部分，甲○○處罰鍰新臺幣壹萬玖仟伍佰元。
其餘異議駁回。
    理  由
一、原處分意旨略以：異議人即受處分人甲○○於民國96年6月8
    日晚間6時許，駕駛車牌號碼1531-KF號自小客車，行經臺北
    市○○區○○路與公館路口之際，經警攔檢實施酒測結果，
    其呼氣中所含酒精濃度值超過規定標準（每公升0.55毫克）
    ，旋由原舉發機關臺北市政府警察局北投分局警備隊警員當
    場舉發，嗣再移送原處分機關即臺北市交通事件裁決所，依
    道路交通管理處罰條例第35條第1項第1款規定，裁處罰鍰新
    臺幣（下同）49,500元，並施以道路安全講習（吊扣駕駛處
    分已移送執行）等語。
二、異議意旨則略以：異議人於上開時、地，酒醉駕車之違規事
    實，業經臺灣士林地方法院檢察署檢察官於96年5 月31日以
    96年度偵字第6399號為緩起訴處分，令異議人應向國庫支付
    30,000元，緩起訴期間為1 年，依照「一事不二罰」之法理
    ，異議人已支付上開款項，其不應再受到行政罰鍰之處罰，
    而如今原處分機關又針對同一事件據以裁罰，於法自有未合
    。為此聲明異議，請求撤銷原處分或命繳付差額19,500元等
    語。
三、按一行為同時觸犯刑事法律及違反行政法上義務規定者，依
    刑事法律處罰之，但其行為應處以其他種類行政罰或得沒入
    之物而未經法院宣告沒收者，亦得裁處之，行政罰法第26條
    第1 項定有明文，探究其立法目的，無非以一行為同時觸犯
    刑事法律及違反行政法上義務規定時，由於刑罰與行政罰同
    屬不法行為之制裁，而刑罰之懲罰作用較強，故性質上同種
    類之處罰，僅依刑事法律處罰即足資警惕，並無再處以行政
    罰之必要，惟若有應處以其他種類行政罰或得沒入之物未經
    法院宣告沒收者，為貫徹行政罰之目的，仍得裁罰之。次按
    刑事訴訟法第253 條之1 所指之緩起訴處分，其內容、要件
    與依刑事訴訟法第252 條所為之不起訴處分迥異，緩起訴處
    分為介於起訴、與微罪職權不起訴間之緩衝設計，而檢察官
    為緩起訴處分時，依刑事訴訟法第253 條之2 第1 項規定對
    被告所為之指示及課予之負擔，雖非刑罰，但對被告而言，
    仍有財產減少及自由受限之影響，在性質上具有實質制裁之
    效果，是緩起訴之被告依檢察官緩起訴處分命令，向國庫或
    公益團體繳納捐款者，乃係履行檢察官緩起訴處分之命令，
    在性質上當屬處分金，而與刑罰之罰金無異，從而，道路交
    通管理處罰條例第35條第8 項所規定之「罰金」，在解釋上
    應包括依檢察官緩起訴處分命令而向國庫或公益團體繳納捐
    款之情形在內，該受處分人既依檢察官之緩起訴處分命令，
    向國庫或公益團體繳納捐款，即已履行檢察官為緩起訴處分
    命令所課予之負擔，核與該條項所定之「經裁判確定處以罰
    金」情形無異，倘其所繳納款項之金額未低於最低罰鍰基準
    規定者，即不應再受同種類之行政罰之罰鍰制裁（臺灣高等
    法院96年11月刑事庭庭長法律問題研討會決議意旨參照）。
四、經查：
  (一)本件異議人於96年6月8日晚間6時許，駕駛車牌號碼1531-KF
    號自小客車，行經臺北市○○區○○路與公館路路口之際，
    經警攔檢實施酒測結果，其呼氣中所含酒精濃度值每公升0.
    73毫克，超過規定之標準（每公升0.55毫克），旋由原舉發
    機關臺北市政府警察局北投分局警備隊警員當場舉發等節，
    業據異議人自陳在卷，並有舉發違反路交通管理事件通知單
    影本1 紙附卷可稽，堪認異議人確有前揭交通違規行為無疑
    。次本件異議人經警方舉發上開「酒後駕車」違規後，併經
    警方移送臺灣士林地方法院檢察署偵辦，嗣該署檢察官以96
    年度偵字第6399號為緩起訴處分，再由臺灣高等法院檢察署
    檢察長以96年度上職議字第5664號處分書駁回職權再議而確
    定，其緩起訴期間自96年6月21日起至97年6月20日止，並令
    異議人向國庫支付30,000元等節，有臺灣士林地方法院檢察
    署96年度偵字第6399號緩起訴處分書、臺灣高等法院檢察署
    96年度上職議字第5664號處分書影本各1 份附卷可稽，而異
    議人於上開緩起訴處分確定後，已依該處分命令向國庫支付
    30,000元，其後迄緩起訴處分期間屆滿為止，別無刑事訴訟
    法第253條之3第1 項各款所列得撤銷緩起訴處分之情事，該
    案乃執行完畢等情，有臺灣士林地方法院檢察署檢察官執行
    緩起訴處分命令通知書、收據及臺灣高等法院全國前案簡列
    表各1 份在卷足憑，綜上，堪認本件異議人之「酒後駕車」
    ，確係「一行為同時觸犯刑事法律」，並經檢察官為緩起訴
    處分確定，異議人且已履行該緩起訴處分命令，支付具有罰
    金性質之處分金，揆諸上揭說明，應認異議人因本件交通違
    規所應處之罰鍰部分處罰，已依刑事法律處罰，惟核其所支
    付上開具有罰金性質之處分金（30,000元），其金額仍低於
     道路交通管理處罰條例第35條第1項第1 款暨違反道路交通
    管理事件統一裁罰基準表所定之最低罰鍰基準額（49,500元
    ），自應依道路交通管理處罰條例第35條第8 項規定，就異
    議人所繳納不足最低罰鍰基準額之部分（19,500元）裁處罰
    鍰，原處分機關漏未斟酌及此，就本件裁罰之罰鍰部分，遽
    對異議人裁處49,500元，此部分自有未當。
  (二)至於，原處分機關援引交通部95年7月17日交路字第0950006
    986號函釋以法務部行政罰法諮詢小組第1次會議記錄，認「
    緩起訴乃附帶條件的不起訴處分，亦即是不起訴的一種」，
    而認應維持原處分云云。惟按法官依據法律獨立審判，憲法
    第80條載有明文。各機關依其職掌就有關法規為釋示之行政
    命令，法官於審判案件時，固可予以引用，但仍得依據法律
    ，表示適當之不同見解，並不受其拘束，司法院大法官會議
    解釋釋字第216 號解釋意旨可資參照。是原處分機關所提前
    開交通部函釋，既與本院前揭見解不同，本院並不受其拘束
    ，附此敘明。
五、綜上所述，本件異議人確有道路交通管理處罰條例第35條第
    1項第1款所定之交通違規行為，惟原處分機關漏未斟酌上揭
    行政罰法第26條第1 項、刑事訴訟法第253條之1、道路交通
    管理處罰條例第35條第8 項等規定之規範目的，遽就罰鍰部
    分，對異議人為上開裁罰，尚有未當，本院爰將原處分關於
    此部分撤銷，並依上開規定自為裁定如主文第2 項所示。至
    原處分機關依道路交通管理處罰條例第24條第1 項施以道安
    講習部分，核無違誤，此部分異議為無理由，應予駁回。
據上論斷，應依道路交通案件處理辦法第19條、第20條，裁定如
主文。
中    華    民    國    97    年    11    月    21    日
                  交通法庭    法  官  陳君鳳
以上正本證明與原本無異。
如不服本裁定，應於送達後5日內向本院提出抗告狀。
                              書記官  楊湘雯
中    華    民    國    97    年    11    月    21    日


司法院資訊處製作；財團法人民間司法改革基金會備份。
